【裁判字號】    97,上更(一),150
【裁判日期】    970826
【裁判案由】    強盜
【裁判全文】
臺灣高等法院臺中分院刑事判決     97年度上更(一)字第150號
上  訴  人
即  被  告  乙○○
選任辯護人  周志峰律師
上列上訴人因強盜等案件，不服臺灣彰化地方法院94年度訴字第
1186號中華民國95年11月27日第一審判決（起訴案號：臺灣彰化
地方法院檢察署94年度偵字第2619、2970、3430、3500、3963、
4335號；移送併案審理案號：94年度偵字第8155、8629、8630、
8783、8982、8538、8921、11359號），提起上訴，判決後由最
高法院發回更審，本院判決如下：
    主  文
原判決關於乙○○部分撤銷。
乙○○連續意圖為自己不法之所有，結夥三人以上，攜帶兇器，
以脅迫至使不能抗拒，而取他人之物，處有期徒刑捌年拾月。扣
案如附表二所示之物，均沒收。
    事  實
一、劉錫龍（業經本院上訴審判處應執行有期徒刑12年4月確定
    ）與乙○○（曾有違反麻醉藥品管理條例前科，於94年間因
    竊盜案件，經本院判處有期徒刑4月確定）及姓名、年籍、
    住居所均不詳之綽號「阿義」之成年男子分別亦係朋友關係
    。又劉錫龍與詹漢忠（所涉違反槍砲彈藥刀械管制條例及加
    重強盜等案件，業經另案判處有期徒刑9年、併科罰金新台
    幣15萬元）二人亦係朋友關係。劉錫龍與詹漢忠二人平日均
    無正常之工作生計，因而陷於困難，竟共同基於意圖為自己
    不法所有之概括犯意，或由渠二人；或由渠二人分別夥同亦
    因缺錢可供花用，而具有意圖為自己不法所有之概括犯意之
    乙○○；與亦具有意圖為自己不法所有犯意之姓名、年籍、
    住居所均不詳綽號「阿義」之成年男子等人（被告所參與之
    次數、犯罪時間、地點及犯罪方法等詳見附表一編號1、3
    、4所示），商量協議或以持詹漢忠所有可發射子彈具有殺
    傷力之改造手槍1枝（含彈匣1個，槍枝管制編號0000000000
    號）及土造子彈；或以持在客觀上已足以對他人之生命、身
    體構成威脅，而具有危險性之西瓜刀及不具殺傷力但係屬金
    屬鐵器材質，在客觀上亦足以對他人之生命、身體構成威脅
    ，而具有危險性屬兇器之玩具手槍等物為犯案工具，以便於
    進行強盜行為，及於每次作案時頭戴頭套、手戴手套等物，
    並駕駛非屬渠等所有之自小客車，以達到掩飾渠等之身分。
    劉錫龍、乙○○及綽號「阿義」之成年男子等人，復均明知
    可發射子彈具有殺傷力之改造槍枝，及可供改造槍枝使用具
    有殺傷力之土造子彈，非經主管機關許可，均不得持有之，
    詎渠等竟僅為實現共同強盜財物之目的，乃各別共同基於持
    有可發射子彈具有殺傷力改造手槍及具有殺傷力土造子彈之
    犯意，於為附表一編號1所示之強盜行為時，由詹漢忠提供
    仿SIG-SAUER廠製（P200型）半自動手槍製造之金屬玩具手
    槍，更換土造金屬槍管改造而成可發射子彈具有殺傷力之改
    造手槍1枝（含彈匣1個，槍枝管制編號為0000000000號）及
    具有殺傷力之土造子彈（顆數不詳，認均係具直徑8.9mm金
    屬彈頭）為犯案工具，而未經許可共同持有可發射子彈具有
    殺傷力之改造手槍1枝及土造子彈。劉錫龍、詹漢忠、乙○
    ○及綽號「阿義」之成年男子等人果即先後分別以如附表一
    編號1、3、4所示之脅迫方式，致使附表一編號1、3、4所示
    之被害人均達於不能抗拒之程度，而連續強盜附表一編號1
    、3、4所示被害人所有之財物。且於得手後各將渠等強盜所
    得之財物，交由劉錫龍分配花用。嗣於93年7月8日凌晨2時
    50分許，經警持臺灣彰化地方法院檢察署檢察官所核發之拘
    票在臺中縣沙鹿鎮○○里○○○路660巷1號「海德堡汽車旅
    館」110號房內，當場查獲劉錫龍、詹漢忠、乙○○及曹淑
    貞（為劉錫龍之同居人）等人，並在現場及劉錫龍所使用之
    原車牌號碼為T8-4337號自用小客車內分別起獲由劉錫龍
    所持有之T字扳手1支、手提電腦1台、P200模型槍圖解1張、
    斜口扳手1支、手銬1副、子彈殼15顆、砂輪機（手動）2台
    、大型鐵剪1支、T型扳手1支、塑膠手套3隻、口罩1個、對
    講機3支、瓦斯槍（大型）1支、瓦斯槍（小型）1支等物；
    由詹漢忠所持有之第一級毒品海洛因1包、第二級毒品安
    非他命2包、摻有第一級毒品海洛因之香菸頭1截、斜口吸管
    1支、吸食器1組、玻璃吸管2支及詹漢忠所製造藏放在該汽
    車旅館110號房1樓門外後方空地廢棄地毯中之仿SIG SAUER
    廠半自動手槍製造之金屬玩具手槍，更換土造金屬槍管改造
    而成之改造手槍1枝（含彈匣1個，槍枝管制編號0000000000
    號）與土造子彈3顆（係裝於彈匣內，子彈部分係經詹漢忠
    等人擊發後僅剩3顆，均具直徑8.9mm金屬彈頭）等物；由
    乙○○所持有之桌上型砂輪機1台、工具包1組、已使用過注
    射針筒2支、黑色男、女用FEMA牌手錶各1只等物；由曹淑
    貞所持有沾有第二級毒品甲基安非他命之玻璃吸食器1支、
    塑膠吸管2支、女用CD牌手錶1只、女用LONGINES手錶1只及
    玻璃吸食器1支等物；另於劉錫龍所使用之車牌號碼為T8-
    4337號自用小客車內起出AR、OMGA男錶2只、西瓜刀1支、全
    罩式安全帽2頂及電腦液晶銀幕1個等物（按以上之扣案物，
    雖其中有與乙○○無關者，然為求敘述之完整，仍予列出）
    。
二、案經彰化縣警察局員林分局報請臺灣彰化地方法院檢察署檢
    察官偵查起訴及移送臺灣彰化地方法院併案審理。
    理  由
一、關於證據能力方面：
  (一)卷附內政部警政署刑事警察局93年7月27日刑鑑字第0930146
    409號槍彈鑑定書，係該局執行槍枝、子彈鑑定公務所出具
    之書面鑑定報告，依據刑事訴訟法第159條之立法理由及同
    法第206條規定，自得為證據，況本案檢察官、上訴人即被
    告（下稱被告）乙○○及指定辯護人於本院審理中，就此部
    分之證據能力均表示沒有意見，核以該鑑定書與檢察官主張
    之事實具有關聯性，是可認上開槍彈鑑定書具有證據能力。
    又扣案具有殺傷力之仿SIG SAUER廠半自動手槍製造之金屬
    玩具手槍，更換土造金屬槍管改造而成之改造手槍1枝（含
    彈匣1個，槍枝管制編號0000000000號）及改造90土造子彈3
    顆（均係直徑8.9mm金屬彈頭），均非屬供述證據而無傳聞
    法則之適用，惟查上開扣案之槍、彈均係依法定程序合法扣
    得（即由臺灣彰化地方法院檢察署檢察官依刑事訴訟法第76
    條第1、2款之規定核發被告劉錫龍之拘票，再由司法警察於
    執行拘提時，依刑事訴訟法第130條之規定為不要式之附帶
    搜索，此有臺灣彰化地方法院檢察署檢察官於93年6月30日
    所核發之被告劉錫龍拘票影本1紙及彰化縣警察局員林分局
    93年7月8日搜索、扣押筆錄影本1份附卷可憑），且亦與本
    案均具有關聯性，當亦有證據能力。
  (二)按被告以外之人（包括證人、鑑定人、告訴人、被害人及共
    同被告等）於審判外之陳述雖不符刑事訴訟法第159條之1至
    之4等4條之規定，而經當事人於審判程序同意作為證據，法
    院審酌該言詞陳述或書面陳述作成時之情況，認為適當者，
    亦得為證據；當事人、代理人或辯護人於法院調查證據時，
    知有刑事訴訟法第159條第1項不得為證據之情形，而未於言
    詞辯論終結前聲明異議者，視為有前項之同意，同法第159
    條之5定有明文。本案全部卷證（包括起訴及併案）所涵括
    之其他供述證據（包括同案被告、共犯、被害人等之警、偵
    訊筆錄），於原審經詢之公訴人、被告乙○○及指定辯護人
    等均同意全部證據之證據能力（見原審卷95年11月2日審判
    筆錄），又於本法院前審審理時予以提示並告以要旨，且各
    經檢察官、辯護人及被告等人表示意見，均未於言詞辯論終
    結前對該等筆錄內容異議，依上開規定，是本案供述證據亦
    擬制同意其有證據能力。嗣後被告乙○○之選任辯護人於本
    院準備程序中，陳稱：詹漢忠警訊、偵訊筆錄有意見，其他
    沒有意見云云。本院審酌上開筆錄作成時，無不當取供之情
    形，認為以之作為本案之證據亦屬適當，具有證據能力。而
    辯護人於本院準備程序中之陳述，亦不能使已經具有之證據
    能力，而歸於無證據能力，附此敘明。
二、訊據上訴人即被告（以下稱被告）乙○○於本院審理中，對
    於附表一編號1、3、4之犯罪事實，已經坦承不諱。復有如
    附表一編號1、3、4「證據及出處」欄所示之證據在卷足憑
    。並有仿SIG-SAUER廠半自動手槍製造之金屬玩具手槍，更
    換土造金屬槍管改造而成之可發射子彈具有殺傷力之改造手
    槍1枝、土造子彈3顆扣案，可資佐證。而扣案之改造90手槍
    一枝（槍枝管制編號0000000000號），認係由仿SIG SAUER
    場半自動手槍製造之金屬玩具手槍，更換土造金屬槍管改造
    而成之改造手槍，可擊發，認具殺傷力。送鑑改造90 子彈
    三顆，認均係土造子彈（具直徑8.9mm金屬彈頭），經取樣
    一顆試射，可擊發，認具殺傷力。有內政部警政署刑事警察
    局93年7月27日刑鑑字第0930146409號槍彈鑑定書在卷可稽
    （見93年度偵字第5171號偵查影印卷第51至53頁）。被告乙
    ○○此部分之自白，核與事實相符，均堪採信。本件事證明
    確，被告乙○○之犯行堪以認定。
三、適用法律說明：
  (一)按被告乙○○行為後，刑法及刑法施行法業於94年2月2日經
    總統修正公布，並於95年7月1日施行（下稱新刑法，修正前
    刑法下稱舊刑法），參酌最高法院95年5月23日刑事庭第8次
    會議決議，新刑法第2條第1項之規定，係規範行為後法律變
    更所生新舊法律比較適用之準據法，於新刑法施行後，應適
    用新刑法第2條第1項之規定，為「從舊從輕」之比較。另於
    比較時應就罪刑有關之共犯、未遂犯、想像競合犯、牽連犯
    、連續犯、結合犯，以及累犯加重、自首減輕暨其他法定加
    減原因（如身分加減）與加減比例等一切情形，本於統一性
    及整體性原則，綜其全部罪刑之結果而為比較。本案涉及法
    律變更之部分經附表三所示比較新舊刑法之規定，以舊刑法
    有利於被告，依新刑法第2條第1項前段規定，自應適用被告
    行為時即修正前之舊刑法。
  (二)按刑法上之強盜罪，係指意圖為自己或第三人不法之所有，
    以強暴、脅迫、藥劑、催眠術或他法，至使不能抗拒，而取
    他人之物或使其交付者；而所謂「不能抗拒」，係指行為人
    所為之強暴、脅迫等不法行為，就當時之具體事實，予以客
    觀之判斷，足使被害人身體上或精神上達於不能或顯難抗拒
    之程度而言，縱令被害人並無抗拒行為，仍於強盜罪之成立
    ，不生影響（最高法院91年度臺上字第290號、80年度臺上
    字第2598號判決意旨參照）。查本件被告乙○○與劉錫龍、
    詹漢忠以結夥同行犯案之方式，或以頭戴頭套、安全帽；或
    以持具有殺傷力之改造手槍、土造子彈為工具；或持足以傷
    人之身體、生命之利器西瓜刀及屬鐵器材質之玩具手槍等為
    作案工具，分別對如附表一編號1、3、4 所示之被害人施以
    脅迫行為，致使被害人均達於不能抗拒之程度，進而強取財
    物，均已該當於刑法上之強盜犯行。
  (三)按刑法第321條第1項第1款之於夜間侵入住宅或有人居住之
    建築物竊盜罪，除侵害財產監督權外，並妨害居住安寧，其
    加重處罰之規定，旨在保護居住之安全。亦即刑法第321 條
    第1項第1款所謂侵入有人居住之建築物，係指違反支配者或
    管理者之意思，由外部擅行進入而言。卷查被告乙○○及共
    犯於附表一編號1、3、4之強盜犯行，均係在該處所之營業
    時間內，任何人本均可隨時進入，為不特定人得自由進出之
    場所，則被告乙○○等進入時，要非與未得管理者或支配者
    同意之非法擅行進入所可比擬。
  (四)按刑法上所謂結夥3人以上係指有共同犯罪之故意，結為一
    夥而言。把風行為，在排除犯罪障礙，助成犯罪之實現，在
    合同意思範圍內分擔犯罪行為之一部，故亦係共同正犯而應
    計入結夥之內（最高法院72年度臺上字第3201號、76年度臺
    上字第6676號判決意旨參見）；又按刑法第321條第1項第3
    款之攜帶兇器竊盜罪，係以行為人攜帶兇器竊盜為其加重條
    件，此所謂兇器，其種類並無限制，凡客觀上足對人之生命
    、身體、安全構成威脅，具有危險性之兇器均屬之，且祇須
    行竊時攜帶此種具有危險性之兇器為已足，並不以攜帶之初
    有行兇之意圖為必要（最高法院79年度台上字第5253號判例
    參照）。另按未經許可持有槍、彈罪，其持有之繼續，為行
    為之繼續，至持有行為終了時，均論為一罪，不得割裂。若
    以之犯他罪，兩罪間之關係如何，端視開始持有之原因為斷
    ，如早已非法持有槍、彈，後另起意犯出借槍彈罪，2罪間
    固應數罪併罰。但所謂之出借，必須行為人有出借之意思，
    將槍彈交付予借用人之謂；而所謂之持有，並非必需親自持
    有，如以共同犯罪之意思，事先有犯意之合致，而由其中一
    部分人實施犯罪行為，即有共同犯罪之存在，其分別持有槍
    彈之行為，似屬共同持有，並非出借（最高法院95年度臺上
    字第1318號判決意旨參照）。又按未經許可，持有槍、彈罪
    ，其持有之繼續，為行為之繼續，至持有行為終了時，均論
    為一罪，不得割裂。若以之犯他罪，兩罪間之關係如何，端
    視開始持有之原因為斷，如早已非法持有槍、彈，後另起意
    犯罪，或意圖犯甲罪而持有槍、彈，卻持以犯乙罪，均應以
    數罪併罰論處；必因意圖犯某罪而持有槍、彈，後果以之犯
    該罪，兩罪間始有牽連犯之適用。而此所謂「兩罪」間之關
    係，係指未經許可持有槍、彈罪，與另犯之他罪之關係而言
    ，而非指前後繼續未經許可持有槍、彈之行為可割裂為數罪
    （最高法院93年度臺上字第2810號判決意旨參照）。查被告
    乙○○所犯附表一編號1部分，行為後，槍砲彈藥刀械管制
    條例業已於94年1月26日修正公布，並於同年月28日生效，
    被告乙○○未經許可，持有可發射子彈具有殺傷力之改造手
    槍之行為，係違反修正前槍砲彈藥刀械管制條例11條第4項
    之未經許可，持有可發射子彈具有殺傷力之改造手槍罪，修
    正後該條項刪除改列至同條例第8條第4項，是被告行為後法
    律已有變更，其法定刑由「1年以上7年以下有期徒刑，併科
    新臺幣7百萬元以下罰金」，修正為「3年以上10年以下有期
    徒刑，併科新臺幣7百萬元以下罰金」，修正後最低刑度為
    有期徒刑3年以上，而最重本刑可達10年，是比較新舊法結
    果，以修正前之槍砲彈藥刀械管制條例第11條第4項規定較
    有利於被告乙○○，是就被告乙○○未經許可持有可發射子
    彈具有殺傷力之改造手槍之行為，應依刑法第2條第1項前段
    之規定，適用行為時即修正前槍砲彈藥刀械管制條例第11條
    第4項之舊法。
四、核被告乙○○所為，分別係犯修正前槍砲彈藥刀械管制條例
    第11條第4項之未經許可，持有可發射子彈具有殺傷力之改
    造手槍罪（公訴人起訴書誤繕為第11條第3項，應逕予更正
    ）及同條例第12條第4項之未經許可，持有子彈罪（指附表
    一編號1部分）、刑法第330條第1項之結夥三人以上攜帶兇
    器強盜罪。被告乙○○與劉錫龍、詹漢忠間，就非法持有具
    有殺傷力之改造手槍、子彈；加重強盜罪間，均有犯意聯絡
    及行為分擔，為共同正犯。被告乙○○多次加重強盜犯行，
    時間緊接，犯罪手法及構成要件均相同，顯係基於概括犯意
    反覆為之，應依修正前刑法第56條連續犯之規定論以一罪，
    並加重其刑。被告乙○○所犯附表一編號3、4部分，以一行
    為，侵害數人不同之法益，觸犯數個加重強盜罪，為想像競
    合犯，應依修正前刑法第55條規定從一重處斷。被告乙○○
    以一持有行為同時觸犯未經許可，持有可發射子彈具有殺傷
    力之改造手槍罪及未經許可，持有子彈罪，為想像競合犯，
    應從一重之未經許可，持有可發射子彈具有殺傷力之改造手
    槍罪處斷。公訴意旨就被告乙○○未經許可、持有子彈罪部
    分（即指槍砲彈藥刀械管制條例第12條第4項之罪部分），
    於起訴法條雖未記載，惟起訴犯罪事實已明確敘及（部分犯
    行記載有擊發子彈之行為，又持有改造手槍其內必含有子彈
    亦係符合常情）且屬裁判上一罪關係，自為本院審理論究範
    圍。被告乙○○就上開所犯未經許可，持有可發射子彈具有
    殺傷力之改造手槍罪及加重強盜罪間，有方法、目的之牽連
    關係，應從較重之刑法第330條第1項之連續意圖為自己不法
    之所有，結夥三人以上，攜帶兇器，以脅迫至使不能抗拒，
    而取他人之物罪處斷。
五、被告乙○○部分，原審以被告乙○○犯罪事證明確，予以論
    罪科刑，固非無見。惟查：
  (一)被告或共犯之自白，不得作為有罪判決之唯一證據，仍應調
    查其他必要之證據，以察其是否與事實相符，刑事訴訟法第
    156條第2項定有明文。其立法目的乃欲以補強證據擔保自白
    之真實性；亦即以補強證據之存在，藉之限制自白在證據上
    之價值。而所謂補強證據，則指除該自白本身外，其他足資
    以證明自白之犯罪事實確具有相當程度真實性之證據而言。
    雖其所補強者，非以事實之全部為必要，但亦須因補強證據
    與自白之相互利用，而足使犯罪事實獲得確信者，始足當之
    。又刑事審判上之共同被告，係為訴訟經濟等原因，由檢察
    官或自訴人合併或追加起訴，或由法院合併審判所形成，其
    間各別被告及犯罪事實仍獨立存在。若共同被告具有共犯關
    係者，雖其證據資料大體上具有共通性，共犯所為不利於己
    之陳述，固得採為其他共犯犯罪之證據，然為保障其他共犯
    之利益，該共犯所為不利於己之陳述，除須無瑕疵可指外，
    且仍應調查其他必要之證據，以察其是否與事實相符，不得
    專憑該項陳述作為其他共犯犯罪事實之認定。
  (二)原判決認定上訴人有原判決附表一編號2、5、6之犯罪行為
    ，無非以共同被告詹漢忠於警詢及偵查中之指證，及證人何
    初雄、陳誠、楊子億等人於警詢時之指證為依據（詳如附
    表一編號2、5、6「證據及出處」所載）。但詹漢忠於警、
    偵訊時固然指證被告乙○○有參與該附表一編號2、5、6之
    犯罪行為，但於原審審理時，已改稱被告乙○○有無參加已
    忘記或不記得了等語，其指證是否無瑕疵可指，已值懷疑；
    而證人即附表一編號2之被害人何初雄、編號5被害人陳誠
    及編號6之被害人楊子億等於警詢時僅供稱有三名男子犯案
    ，均未指證上訴人有參與各該次之強盜犯行，則單憑何初雄
    、陳誠、楊子億等三人於警詢之供述，能否作為補強詹漢
    忠所供上訴人參與該三次犯行之補強證據，已值研酌。又證
    人何初雄於警詢時證稱：「當時有三人，一名在車上把風，
    二人下車一名持手槍一支及西瓜刀一支，‥‥二名歹徒均戴
    黃色頭套蒙面持刀，另一名歹徒持槍約身高約170公分，‥
    ‥持刀男子約身高約165公分。」等語（見彰化縣警察局員
    林分局員警刑字第0000000000號卷第14頁，何初雄94年4月
    22日調查筆錄）；證人陳誠於警詢時證稱：「強盜我的歹
    徒有三名分別一名身高約170公分，另外二名歹徒我就沒有
    看清楚，三名歹徒均戴農用花色頭巾。」（見彰化縣警察局
    員林分局員警刑字第0000000000號卷第211頁）；證人楊子
    億於警詢時證稱：「強盜我的歹徒有三名，分別為一名身高
    約170公分、壯碩，另二名身高160公分、壯碩，三人均戴黑
    色頭套。」等語（見彰化縣警察局員林分局員警刑字第0940
    006612號卷第214頁）。而被告乙○○被警方查獲時所拍攝
    標示身高之照片顯示之身高約為180公分，有該照片在卷可
    按（見彰化縣警察局員林分局員警刑字第0000000000號卷第
    89頁）。且本院於準備程序中，當庭測量被告乙○○身高之
    結果，穿鞋之身高181公分，不穿鞋之身高178.5公分，當庭
    目測被告之體型壯碩。以男子身高180公分與165或160公分
    ，其差距極為明顯，在目測下應不易發生誤認。原判決係認
    定上訴人在該三次強盜犯行，均持西瓜刀為之。而證人何初
    雄所稱持刀者約165公分高，證人楊子億所稱另二名男子約1
    60公分高，依此觀之，該三次所參與之人，應非被告，而係
    另有其人。是共同被告及被害人等所為不利於被告乙○○之
    供述或證述，均難憑採。因此，本院依據現存之證據，既然
    無法證明被告乙○○有參與此部分之犯行，自應為有利於被
    告乙○○之認定。原審未予詳查，就此部分遽予論罪科刑，
    尚有未合。被告乙○○上訴指摘原判決此部分不當，為有理
    由，應由本院將被告乙○○部分予以撤銷改判。
  (三)爰審酌被告乙○○犯罪之動機與目的僅為貪圖一己之私利、
    適值年輕力壯之年不思以自身之力量努力工作，循正途賺取
    金錢花用，反持客觀上足以對人之生命、身體安全構成威脅
    ，具有危險性之兇器為強盜之犯行，犯罪手段實均非屬平和
    、被告乙○○持有槍、彈之數量、時間長短，持槍、彈犯強
    盜罪之次數、強盜之次數與所得財物之價值、金額、所為對
    社會治安所生危害之程度甚巨，犯罪後坦承犯行，惟未與被
    害人達成和解賠償損害等一切情狀，量處如主文第二項所示
    之刑（公訴人於起訴書雖對於被告乙○○具體求刑有期徒刑
    七年八月，然本院認為被告乙○○持具有殺傷力之改造手槍
    犯案，且其所犯結夥強盜案件，非只一次，量刑自不宜過輕
    ，併予敘明）。另原審蒞庭公訴人認被告乙○○有犯罪之習
    慣，請求應諭知強制工作之保安處分，惟審酌被告乙○○經
    判處長期自由刑，是以認被告乙○○尚無令入勞動場所強制
    工作之必要，亦予敘明。扣案如附表二所示之改造手槍1枝
    及土造子彈2顆，均係屬違禁物，應依修正前刑法第38條第1
    項第1款之規定，宣告沒收。另扣案之土造子彈1顆（認具直
    徑8.9mm金屬彈頭），業經鑑驗機關試射後，僅剩餘彈殼，
    而失其子彈之結構及性能不具殺傷力，已非違禁物，故均毋
    庸為沒收之諭知。又被告乙○○犯案所用之其他物品，並未
    扣案，且非違禁物，為免將來執行沒收之困難，爰不予宣告
    沒收。
  (四)關於附表一編號2、5、6部分，雖原判決認定被告乙○○有
    該部分之犯行，經本院認無該部分之犯行而予撤銷，然此部
    分本不在檢察官之起訴範圍內，本院自無庸不另為無罪之諭
    知，附此敘明。
據上論斷，應依刑事訴訟法第369條第1項前段、第364條、第299
條第1項前段，修正前槍砲彈藥刀械管制條例第11條第4項、第12
條第4項，刑法第2條第1項前段、第11條前段、第330條第1項、
修正前刑法第第28條、第56條、第55條、第38條第1項第1款，判
決如主文。
本案經檢察官甲○○到庭執行職務。
中    華    民    國    97    年    8     月    26    日
            刑事刑十一庭  審判長法  官  陳  朱  貴
                                法  官  何  志  通
                                法  官  郭  同  奇
上列正本證明與原本無異。
如不服本判決應於收受送達後十日內向本院提出上訴狀，其未敘
述上訴之理由者並得於提起上訴後十日內向本院補提理由書（均
須按他造當事人之人數附繕本）。
                                書記官  康  孝  慈
中    華    民    國    97    年    8    月    27    日
附表一
┌─┬────┬───────────┬──────┬────────┐
│編│犯罪時間│  犯  罪  行  為      │所犯法條、罪│證據及出處      │
│號│、地點  │                      │名          │                │
├─┼────┼───────────┼──────┼────────┤
│1 │93年6月 │由劉錫龍駕駛其友人所有│刑法第330條 │1.被告乙○○於原│
│︵│上旬某日│之車牌號碼QE-6568號自 │第1項之結夥 │  審及本院均坦承│
│原│凌晨5時 │小客車，乙○○與詹漢忠│三人以上，攜│  不諱。        │
│附│30分許  │則騎乘車號不詳之機車至│帶兇器強盜既│2.共同被告劉錫龍│
│表│        │現場，劉錫龍開車在外把│遂罪        │  於原審及本院上│
│二│臺中縣烏│風，由詹漢忠持客觀足供│修正前槍砲彈│  訴審均供承不諱│
│編│日鄉新興│兇器使用之西瓜刀1把（ │藥刀械管制條│  ；證人即共犯詹│
│號│路600號 │未扣案），乙○○則持可│例第11條第4 │  漢忠於原審結證│
│3 │「有魚電│發射子彈具殺傷力之改造│項之未經許可│  屬實。        │
│︶│子遊戲場│手槍1枝（內含彈匣1個，│，持有可發射│3.證人即被害人路│
│  │」      │有扣案），渠二人並均穿│子彈具有殺傷│  光華於警訊時之│
│  │        │著黃色雨衣，頭戴農用花│力之改造手槍│  指述（見彰警員│
│  │        │色頭套，再外戴全罩式安│罪；同條例第│  林分局員警刑字│
│  │        │全帽（均未扣案）侵入商│12 條第4項之│  第0000000000號│
│  │        │家後，對路光華喝令稱：│未經許可，持│  警卷第200頁） │
│  │        │搶劫，致被害人路光華達│有子彈罪。  │  。            │
│  │        │於不能抗拒之程度，而強│            │4.現場指認照片2 │
│  │        │取現金2萬9千元得手。  │            │  幀（見同上警卷│
│  │        │                      │            │  第60頁）。    │
├─┼────┼───────────┼──────┼────────┤
│2 │93年6 月│劉錫龍、詹漢忠與乙○○│刑法第330條 │1.被告乙○○則否│
│︵│28日下午│3人共同駕駛一輛車牌號 │第2項、第1項│  認有參與本件。│
│原│2時40 分│碼不詳之車輛至現場，由│之結夥三人以│2.共同被告劉錫龍│
│附│許      │劉錫龍在車內把風，詹漢│上，攜帶兇器│  於原審及本院上│
│表│        │忠則持具有殺傷力之改造│強盜未遂罪。│  訴審坦承有本件│
│二│臺中市河│手槍1枝（有扣案），張 │修正前槍砲彈│  犯行；證人即共│
│編│南路2段 │漢銘則持客觀上足供兇器│藥刀械管制條│  犯詹漢忠於原審│
│號│154號「 │使用之西瓜刀1把（未扣 │例第11條第4 │  結證在卷。    │
│6 │雄鋒資源│案），二人並分別戴黃色│項之未經許可│3.證人即被害人何│
│︶│回收廠」│頭套（未扣案）進入回收│，持有可發射│  初雄於警訊時之│
│  │        │廠內，並分持西瓜刀及改│子彈具有殺傷│  指述（見彰警員│
│  │        │造手槍向何初雄恫稱：搶│力之改造手槍│  林分局員警刑字│
│  │        │劫之脅迫方式，致何初雄│罪；同條例第│  第0000000000號│
│  │        │不能抗拒後，共同進入辦│12條第4項之 │  警卷第13頁）。│
│  │        │公室欲強取財物，但因未│未經許可，持│4.現場指認照片影│
│  │        │發現有現金財物始作罷，│有子彈罪。  │  本1幀（見同上 │
│  │        │而未得逞。            │            │  警卷第24頁）。│
├─┼────┼───────────┼──────┼────────┤
│3 │93年7 月│劉錫龍、詹漢忠、乙○○│刑法第330條 │1.被告乙○○於原│
│︵│1日凌晨5│駕駛車號不詳之自小客車│第1項之結夥 │  審及本院均坦承│
│原│時許    │至現場，由劉錫龍持屬其│三人以上，攜│  不諱。        │
│附│        │所有之不具殺傷力之玩具│帶兇器強盜既│2.共同被告劉錫龍│
│表│臺中市天│手槍1枝（未扣案），詹 │遂罪。      │  於原審及本院上│
│二│津路4段 │漢忠、乙○○則分持客觀│            │  訴審均供承不諱│
│編│315號「 │上足供兇器使用之西瓜刀│            │  ；證人即共犯詹│
│號│九合電子│各1把（未扣案）進入遊 │            │  漢忠於原審結證│
│7 │遊戲場」│戲場內，並均頭戴毛巾做│            │  屬實。        │
│︶│        │成之頭套（均未扣案），│            │3.證人即被害人傅│
│  │        │隨即嚇令稱：「不要動、│            │  香郡於警訊時之│
│  │        │搶劫」，致使被害人傅香│            │  指述（見彰警員│
│  │        │郡及店內已成年之不詳姓│            │  林分局員警刑字│
│  │        │名客人均達於不能抗拒之│            │  第0000000000號│
│  │        │程度後，強取保險箱一個│            │  警卷第26頁）。│
│  │        │（內有現金1萬元），及 │            │4.現場指認照片影│
│  │        │不詳姓名、年籍之成年人│            │  本1幀（見同上 │
│  │        │所有之現金1千元。     │            │  警卷第78頁）。│
├─┼────┼───────────┼──────┼────────┤
│4 │93年7 月│劉錫龍、詹漢忠、乙○○│刑法第330條 │1.被告乙○○於原│
│︵│上旬某日│駕駛車號不詳之自小客車│第1項之結夥 │  審及本院均坦承│
│原│凌晨5時 │至現場，由劉錫龍持屬其│三人以上，攜│  不諱。        │
│附│5分許   │所有不具殺傷力之玩具手│帶兇器強盜既│2.共同被告劉錫龍│
│表│        │槍1枝（未扣案），詹漢 │遂罪。      │  於原審及本院上│
│二│彰化縣田│忠及乙○○則分持客觀上│            │  訴審均供承不諱│
│編│尾鄉中山│足供兇器使用之西瓜刀各│            │  ；證人即共犯詹│
│號│路436 號│1把（未扣案），並均頭 │            │  漢忠於原審結證│
│8 │「佳客超│戴塑膠製頭套（均未扣案│            │  屬實。        │
│︶│商電子遊│）進入商家內，隨即喝令│            │3.證人即被害人江│
│  │戲場」  │恫稱：「搶劫」，致使被│            │  奕於警訊時之│
│  │        │害人江奕及現場已成年│            │  指述（見彰警員│
│  │        │之人員均達於不能抗拒之│            │  林分局員警刑字│
│  │        │程度後，再進入櫃檯內強│            │  第0000000000號│
│  │        │取店家財物現金約1萬元 │            │  警卷第207頁） │
│  │        │得逞。                │            │  。            │
│  │        │                      │            │4.現場指認照片1 │
│  │        │                      │            │  幀（見同上警卷│
│  │        │                      │            │  第63頁）。    │
├─┼────┼───────────┼──────┼────────┤
│5 │93年7 月│劉錫龍、詹漢忠及乙○○│刑法第330條 │1.被告乙○○則否│
│︵│4日凌晨 │駕駛車牌號碼不詳之車輛│第1項之結夥 │  認有參與本件。│
│原│3時許   │至現場，劉錫龍持屬其所│三人以上，攜│2.共同被告劉錫龍│
│附│        │有之不具殺傷力之玩具手│帶兇器強盜既│  於原審及本院上│
│表│臺中縣豐│槍1枝（未扣案），詹漢 │遂罪。      │  訴審坦承有本件│
│二│原市南村│忠與乙○○則分持客觀上│            │  犯行；證人即共│
│編│路45號「│足供兇器使用之西瓜刀各│            │  犯詹漢忠於原審│
│號│金企鵝電│1把（未扣案）進入商家 │            │  結證在卷。    │
│9 │子遊戲場│內，並均身穿黃色雨衣及│            │3.證人即被害人陳│
│︶│」      │頭戴農用花色頭巾、頭套│            │  誠於警訊時之│
│  │        │（均未扣案），隨即喝令│            │  指述（見彰警員│
│  │        │恫稱：「搶劫」，致使陳│            │  林分局員警刑字│
│  │        │誠及店內已成年之人員│            │  第0000000000號│
│  │        │均達於不能抗拒之程度後│            │  警卷第210頁） │
│  │        │，再進入櫃檯內強取財物│            │  。            │
│  │        │現金約1萬5千元得手。  │            │4.現場指認照片1 │
│  │        │                      │            │  幀（見同上警卷│
│  │        │                      │            │  第59頁）。    │
├─┼────┼───────────┼──────┼────────┤
│6 │93年7 月│劉錫龍、詹漢忠及乙○○│刑法第330條 │1.被告乙○○則否│
│︵│上旬某日│共同駕駛車牌號碼不詳之│第1項之結夥 │  認有參與本件。│
│原│凌晨3時 │車輛至現場，劉錫龍持屬│三人以上，攜│2.共同被告劉錫龍│
│附│許      │其所有不具殺傷力之玩具│帶兇器強盜既│  於原審及本院上│
│表│        │手槍1枝（未扣案），詹 │遂罪。      │  訴審坦承有本件│
│二│臺中市北│漢忠與乙○○則分持客觀│            │  犯行；證人即共│
│編│屯區興安│上足供兇器使用之西瓜刀│            │  犯詹漢忠於原審│
│號│路1段233│各1把（未扣案）進入商 │            │  結證在卷。    │
│10│號「宏茂│家內，並均頭戴黑色頭套│            │3.證人即被害人楊│
│︶│（即上上│（均未扣案），隨即喝令│            │  子億於警訊時之│
│  │）電子遊│恫稱：「搶劫、把錢拿出│            │  指述（見彰警員│
│  │戲場」  │來」，致使被害人楊子億│            │  林分局員警刑字│
│  │        │及店內已成年之人員均達│            │  第0000000000號│
│  │        │於不能抗拒之程度，再進│            │  警卷第213頁） │
│  │        │入櫃檯內強取財物現金2 │            │  。            │
│  │        │萬元及勞力士手錶1支得 │            │4.現場指認照片1 │
│  │        │手。                  │            │  幀（見同上警卷│
│  │        │                      │            │  第48頁）。    │
└─┴────┴───────────┴──────┴────────┘
附表二
┌──┬───────────────────────────────┐
│編號│品名及數量                                                    │
├──┼───────────────────────────────┤
│ 1  │仿SIG SAUER廠半自動手槍製造之金屬玩具手槍，更換土造金屬槍管改 │
│    │造而成可發射子彈具有殺傷力之改造手槍1枝（含彈匣1個，槍枝管制編│
│    │號0000000000號）                                              │
├──┼───────────────────────────────┤
│ 2  │具殺傷力之土造子彈2顆（均具直徑8.9mm金屬彈頭）                │
└──┴───────────────────────────────┘
附表三
┌──┬─────┬─────────────────────────┐
│編號│修正事項  │  以各別修正事項討論新、舊法之比較適用            │
├──┼─────┼─────────────────────────┤
│1   │主刑罰金刑│刑法第33條第5款有關罰金刑部分，在新法部分係規定為 │
│    │部分      │罰金：新臺幣1千元以上，以百元計算之。而舊法時則係 │
│    │          │規定為罰金：1元（銀元）以上。經比較修法前後之規定 │
│    │          │，應認修正前刑法第33條第5款之規定，對行為人有利。 │
├──┼─────┼─────────────────────────┤
│2   │連續犯部分│被告行為後，刑法第56條連續犯之規定，業經刪除，而本│
│    │          │件被告全部行為均在舊法時期，雖裁判在新法時，惟修正│
│    │          │前刑法第56條有關連續犯之規定，係將反覆實施之同類複│
│    │          │數犯罪行為論以一罪，並得加重其刑至二分之一。而修正│
│    │          │後已刪除連續犯之規定，在實務上將視各種具體犯罪類型│
│    │          │，對於反覆實施之同類複數犯罪行為，或評價為一罪，或│
│    │          │評價為併罰之數罪（參照該條修法理由）。若評價為數罪│
│    │          │而分別科處，顯對被告更為不利，依刑法第2條第1項前段│
│    │          │之規定，自應適用修正刪除前刑法第56條之規定較有利於│
│    │          │被告。                                            │
├──┼─────┼─────────────────────────┤
│3   │共同正犯部│刑法第28條有關共同正犯之規定，僅作文字修正，對於狹│
│    │分        │義共同正犯（指有犯意聯絡及行為分擔之數行為人）之認│
│    │          │定，不生任何影響，依刑法第2條第1項前段之規定，應適│
│    │          │用舊法之規定。                                    │
├──┼─────┼─────────────────────────┤
│4   │牽連犯部分│被告行為後，刑法第55條牽連犯之規定，業經刪除，而  │
│    │          │本件被告全部行為均在舊法時期，雖裁判在新法施行後，│
│    │          │惟如適用舊法牽連犯，則可將原屬數個犯罪之行為評價為│
│    │          │一罪，依刑法第2條第1項前段之規定，認修正前刑法第55│
│    │          │條規定之牽連犯對行為人有利。                      │
├──┼─────┼─────────────────────────┤
│5   │累犯部分  │刑法第47條有關累犯之規定，修正後刑法第47條第1項限 │
│    │          │制以故意再犯者為限，方成立累犯，而本件被告之強盜、│
│    │          │竊盜犯行本即屬「故意」再犯，故修法前後之規定，對  │
│    │          │本件被告累犯之認定，不生任何影響，依刑法第2條第1項│
│    │          │前段之規定，認仍應適用修正前刑法第47條之規定。    │
├──┼─────┼─────────────────────────┤
│6   │數罪併罰部│刑法第51條第5款有關宣告多數之有期徒刑者，其合併執 │
│    │分        │行有期徒刑之上限規定，新法係規定不得逾30年，而舊法│
│    │          │則規定不得逾20年，依刑法第2條第1項前段之規定，應認│
│    │          │修正前刑法第51條第5款之規定，對行為人為有利。     │
├──┴─────┴─────────────────────────┤
│總結：本案此部分經綜合前開結果，認仍應適用舊法之規定。              │
└──────────────────────────────────┘
附錄本案論罪科刑法條：
刑法第330條
犯強盜罪而有第321條第1項各款情形之一者，處7年以上有期徒
刑。
前項之未遂犯罰之。
修正前槍砲彈藥刀械管制條例第11條
未經許可，製造、販賣或運輸第4條第1項第1款所稱其他可發射
金屬或子彈具有殺傷力之各式槍砲者，處5年以上有期徒刑，併
科新臺幣1千萬元以下罰金。
未經許可，轉讓、出租或出借前項所列槍砲者，處3年以上10年
以下有期徒刑，併科新臺幣7百萬元以下罰金。
意圖供自己或他人犯罪之用，而犯前2項之罪者，處無期徒刑或7
年以上有期徒刑，併科新臺幣1千萬元以下罰金。
未經許可，持有、寄藏或意圖販賣而陳列第1項所列槍砲者，處1
年以上7年以下有期徒刑，併科新臺幣7百萬元以下罰金。
第1項至第3項之未遂犯罰之。
槍砲彈藥刀械管制條例第12條
未經許可，製造、販賣或運輸子彈者，處1年以上7年以下有期徒
刑，併科新台幣500萬元以下罰金。
未經許可，轉讓、出租或出借子彈者，處6月以上5年以下有期徒
刑，併科新台幣300萬元以下罰金。
意圖供自己或他人犯罪之用，而犯前2項之罪者，處3年以上10
年以下有期徒刑，併科新台幣700萬元以下罰金。
未經許可，持有、寄藏或意圖販賣而陳列子彈者，處5年以下有
期徒刑，併科新台幣300萬元以下罰金。
第1項至第3項之未遂犯罰之。


司法院資訊處製作；財團法人民間司法改革基金會備份。
